臺灣高等法院交通事件裁定　　　　　　 94年度交抗字第593號
抗　告　人
即受處分人　甲○○
上列抗告人因違反道路交通管理處罰條例案件，不服臺灣臺北地
方法院，中華民國94年6月30日所為裁定（94年度交聲字第539號
），提起抗告，本院裁定如下：
    主  文
抗告駁回。
    理  由
一、按汽車駕駛人，駕駛汽車經測試檢定酒精濃度超過標準規定
    者，處新臺幣1萬5千元以上6萬元以下罰鍰，並當場移置保
    管其車輛及吊扣其駕駛執照1年；因而肇事致人受傷者，並
    吊扣其駕駛執照2年；致人重傷或死亡者，吊銷其駕駛執照
    ，並不得再考領。道路交通管理處罰條例第35條第1項第1款
    定有明文。
二、抗告意旨略以：
（一）、所謂「一事不二罰」原則本意在禁止國家對於人民之同
        一行為，以相同或類似之措施多次處罰，其主要源自於
        憲法上比例原則、信賴保護原則及法安定性原則，即不
        論行為人一行為同時觸犯刑事法律及違反行政法上義務
        ，或違反數個行政法上義務，而應受到刑罰及行政罰或
        數個行政罰之處罰時，原則上應只能施以一次之處罰，
        業經司法院大法官會議解釋字第503號明示，且94年2月
        5日總統公布之「行政罰法」亦落實「一事不二罰」原
        則，表現之條文為行政罰法第24條、第26條，故「一事
        不二罰」原則業已確立無誤。
（二）、又按行政罰法第26條規定: 「一行為同時觸犯刑事法律
        及違反行政法上義務規定者，依刑事法律處罰之。但其
        行為應處以其他種類行政罰或得沒入之物而未經法院宣
        告沒收者，亦得裁處之。前項行為如經不起訴處分或為
        無罪、免訴、不受理、不付審理之裁判確定者，得依違
        反行政法上義務規定裁處之」。蓋刑罰與行政罰同屬對
        不法行為之制裁，而刑罰之懲罰作用較強，故依刑事法
        律處罰，即足以警惕，實無一事二罰再處行政罰之必要
        ，且刑事法律處罰，由法院依法定程序為之，較符合正
        當法律程序，自應優先適用，故特規定行政罰與刑罰競
        合時，以刑罰優先。抗告人即受處分人甲○○酒後騎乘
        機車乙事，業經警察局移送地檢署，並經臺灣臺北地方
        法院檢察署以受處分人觸犯刑法第185條之3之規定，聲
        請法院簡易判決處刑，經判決確定在案，揆諸司法院大
        法官會議解釋第503號、行政罰法揭櫫「一事不二罰」
        原則之意旨，受處分人既係以一行為同時觸犯刑事法律
        及違反行政法上義務，並經臺灣臺北地方法院判決，已
        足以警惕，實無一事工罰再處行政罰之必要，原裁定駁
        回受處分人之聲明異議，顯然違反「一事不二罰」原則
        云云。
三、經查：
（一）、本件受處分人甲○○於民國94年2月23日零時51分許，
        騎乘車號IPV-231號重型機車，在臺北市○○路○段300
        號前酒後駕車，並經檢測其酒精濃度達每公升0.76毫克
        之事實，業經受處分人供承，並有臺灣臺北地方法院檢
        察署94年度偵字第4543號聲請法院簡易判決處刑書附卷
        可稽，上揭事實足堪認定。
（二）、按行為人飲用酒類，其呼氣酒精濃度超過每公升0.55毫
        克之標準而達到不能安全駕駛之程度仍駕駛車輛者，因
        其行為不法之狀態已達於應受刑罰制裁之程度，故依刑
        法第185條之3之規定，應另構成公共危險罪。次查，大
        法官第503號解釋：「除處罰之性質與種類不同，必須
        採用不同之處罰方法或手段，以達行政目的所必要者外
        ，不得重複處罰，．．而處罰種類相同者，如從一重處
        罰已達行政目的時，即不得再就其他行為併予處罰，始
        符合憲法保障人民權利之意旨。」該解釋雖就一事不二
        罰闡釋，惟亦舉出其例外。刑法第185之3條與道路交通
        管理處罰條例第35條第1項第1款之規定，一為刑事處罰
        ，一為行政裁罰，二者之內涵不同，所欲達到之目的亦
        不同，並無重複處罰之問題可言。受處分人之酒精濃度
        達每公升0.76毫克，顯已超越0.55毫克之刑事處罰標準
        ，同時構成刑法第185條之3之公共危險罪及道路交通管
        理處罰條例第35條第1項第1款汽車駕駛人駕駛汽車經測
        試檢定酒精濃度超過規定標準之違規行為。
（三）綜上所述，受處分人確有駕駛重型機車經測試檢定超過規
      定酒精濃度標準之行政違規行為，從而原處分機關依道路
      交通管理處罰條例第35條第1項第1款、違反道路交通事件
      統一裁罰基準及處理細則第44條第1項及違反道路交通事
      件統一裁罰標準表之規定，裁處罰鍰新臺幣5萬2千5百元
      ，並吊扣其駕駛執照12個月，核屬適當，原裁定認事用法
      ，洵無違誤。受處分人仍執前詞抗告，為無理由，應予駁
      回。
四、據上論斷，應依道路交通案件處理辦法第26條、刑事訴訟法
    第412條，裁定如主文。
中　　華　　民　　國　　94　　年　　12　　月　　19　　日
                  刑事第十六庭審判長法　官  曾德水
　　　　　　　　　　　　　　　　    法  官  杜惠錦
　　　　　　　　　　　　　　　      法  官  廖紋妤
以上正本證明與原本無異。
不得再抗告。
                                    書記官  王增華
中　　華　　民　　國　　94　　年　　12　　月　　20　　日
